【裁判字號】    99,台上,1498
【裁判日期】    990311
【裁判案由】    違反兒童及少年性交易防制條例
【裁判全文】
最高法院刑事判決            九十九年度台上字第一四九八號
上  訴  人  甲○○
選任辯護人  張景豐律師
上列上訴人因違反兒童及少年性交易防制條例案件，不服台灣高
等法院中華民國九十七年三月十四日第二審更審判決（九十六年
度上更(一)字第九五六號，起訴案號：台灣桃園地方法院檢察署九
十四年度偵字第四二０四號），提起上訴，本院判決如下：
    主  文
上訴駁回。
    理  由
按刑事訴訟法第三百七十七條規定：上訴於第三審法院，非以判
決違背法令為理由不得為之；是提起第三審上訴，應以原判決違
背法令為理由，係屬法定要件。如果上訴理由書狀並未依據卷內
訴訟資料具體指摘原判決不適用何種法則或如何適用不當；或所
指摘原判決違法情事，顯與法律規定得為第三審上訴理由之違法
情形不相適合；均應認其上訴為違背法律上之程式，予以駁回。
本件原判決撤銷第一審之科刑判決，改判仍依修正前刑法牽連犯
之規定，從一重論處上訴人甲○○共同以意圖營利而媒介，使未
滿十八歲之人為性交易為常業罪刑（處有期徒刑五年二月，併科
罰金新台幣十萬元，罰金如易服勞役，以新台幣一千元折算一日
）。上訴人之上訴意旨略稱：（一）原判決理由內並未說明認定
大陸地區女子徐○○（真實姓名、年籍詳卷）未滿十八歲及上訴
人明知徐○○係未滿十八歲之人所憑之證據及其理由，即逕論上
訴人以共同以意圖營利而媒介使未滿十八歲之人為性交易為常業
罪名，有理由不備之違法。（二）本件大陸地區女子田○○、杜
○○、黃○（真實姓名、年籍均詳卷）、徐○○等人，究係原判
決事實欄所稱之違反國家安全法第六條第一項所定違反同法第三
條第一項之犯人？抑或屬其理由欄所載之違反台灣地區與大陸地
區人民關係條例第十五條第一款規定之犯人？原判決事實認定與
理由說明矛盾，有理由矛盾之違法。又原判決既認定上訴人、郭
○○、徐○○與大陸地區綽號「小林」之不詳姓名成年男子，基
於使大陸地區人民非法進入台灣地區之概括犯意聯絡，由上訴人
、郭○○、徐○○等三人以新台幣（下同）十六至十八萬元不等
代價，委託「小林」，先後安排已滿十八歲之田○○、當時未滿
十八歲之杜○○、黃○、徐○○等人，分別自大陸地區之福建省
福州市、平潭市、福清市，乘船偷渡，各於其附表所示之時間非
法進入台灣地區，田○○等人係違反國家安全法第六條第一項、
同法第三條第一項之犯人，則上訴人與田○○等人應係共同正犯
，何以不適用國家安全法第六條第一項論處罪刑？又上訴人既係
違反國家安全法第六條第一項之共同正犯，又豈能再論以刑法第
一百六十四條第一項之藏匿犯人罪？原判決未詳予說明，有適用
法則不當之違法。（三）台灣地區與大陸地區人民關係條例第七
十九條第二項之罪所處罰者，應係指將大陸地區人民非法偷渡進
入台灣地區，並從中獲取報酬或利益之船舶所有人或船員而言，
原判決事實欄並未認定上訴人究係如何藉使大陸地區人民非法進
入台灣地區以從中意圖營利；況依原判決事實認定：「上訴人、
郭明政、徐任模與大陸地區綽號『小林』之不詳姓名成年男子，
基於使大陸地區人民非法進入台灣地區之概括犯意聯絡，由上訴
人、郭○○、徐○○等三人，以十六至十八萬元不等代價，委託
『小林』，先後安排已滿十八歲之田○○、當時未滿十八歲之杜
○○、黃○、徐○○等人，分別自大陸地區之福建省福州市、平
潭市、福清市，乘船偷渡，各於其附表所示之時間非法進入台灣
地區」，則上訴人透過「小林」安排田○○等人非法進入台灣地
區尚須支付對價予「小林」，上訴人又如何意圖營利，上訴人所
為顯不該當於台灣地區與大陸地區人民關係條例第七十九條第二
項之規定，原判決仍論上訴人以違反台灣地區與大陸地區人民關
係條例第七十九條第二項之罪，有適用法則不當之違法。（四）
原判決援引作為判決基礎之證人黃○、徐○○、杜○○、田○○
等人之警詢供述：「我係（民國）九十三年三月底時，透過陳○
○介紹，與綽號阿順聯絡，偷渡來台」（黃○部分）、「我是被
綽號『小剛』之大陸男子灌醉帶來的，抵台後人蛇將伊交給綽號
『阿亮』之台灣男子」（徐○○部分）、「我是經大陸同鄉友人
黃傳代介紹到台灣工作，偷渡費由在台從事賣淫工作所得薪資中
，扣除二十萬元償還」（杜○○部分）、「我透過大陸友人林建
明仲介的台灣籍友人綽號『猴子』者仲介安排，偷渡費用人民幣
一萬元」（田○英部分），不但與原判決事實認定：「上訴人、
郭○○、徐○○與大陸地區綽號『小林』之不詳姓名成年男子，
基於使大陸地區人民非法進入台灣地區之概括犯意聯絡，由上訴
人、郭○○、徐○○等三人以十六至十八萬元不等代價，委託『
小林』，先後安排已滿十八歲之田○○、當時未滿十八歲之杜○
○、黃○、徐○○等人，分別自大陸地區之福建省福州市、平潭
市、福清市，乘船偷渡，各於其附表所示之時間非法進入台灣地
區」，相互牴觸；其理由內又未說明認定上訴人與「小林」共犯
上開犯行所憑之證據及其理由，有判決理由矛盾及理由不備之違
法等語。惟查：原判決依憑調查證據之結果並綜合卷內證據資料
，認定上訴人有其事實欄所載之犯行，已於理由內詳敘其調查證
據之結果及取捨證據認定之理由，並就上訴人辯稱：伊係受僱於
郭明政，幫其煮飯，帶小姐買衣服，於郭○○等人沒空時，始接
送小姐，未與郭○○共同使大陸地區女子非法進入台灣地區等語
，認非可採，詳予指駁。復依憑調查證據之結果，說明援引作為
判決基礎之證據資料均具有證據能力所憑之理由（見原判決正本
第三頁第八行至第二九行）。另又依憑卷內證據資料，就認定上
訴人係賴媒介已滿十八歲及未滿十八歲之女子與不特定男客為性
交易以維生，而以之為常業乙節，說明其認定所憑之證據及其理
由。從形式上觀察，原判決並無理由不備、理由矛盾、適用法則
不當等違背法令之情形。再依原判決理由說明：「被告（指上訴
人，下同）於上揭時、地，與郭○○、徐○○共同使大陸女子田
○○、杜○○、黃○、徐○○等人，偷渡來台，並予以藏匿，且
與郭○○、徐○○、張○○、童○○共同意圖營利，媒介已滿十
八歲之田○○、未滿十八歲之徐○○，及自稱已滿十八歲之杜○
○、黃○等人，從事性交易等情，業據被告於警詢、偵查及原審
（指第一審，下同）供承不諱（見偵查卷第十二頁、第十三頁、
第八九頁、第九十頁；原審卷第十八至第二一頁），核與證人徐
○○於警詢稱：……；證人杜○○於警詢稱……；證人田○○於
警詢證稱：……；證人黃○於原審另案及本院前審證稱：……；
共犯張○○於警詢稱……等語，互核大致相符」（見原判決正本
第四頁第七行至第五頁第二一行）；則原審顯係依憑上訴人於警
詢、偵查及第一審所為供認犯罪之供述、證人徐○○、杜○○、
田○○暨共同正犯張○○之警詢陳述及證人黃○在第一審及原法
院上訴審之證述，作為判決之基礎，而綜觀原判決援引作為論罪
資料之上訴人於警詢及第一審供稱：「杜○○是由郭○○去對岸
大陸物色後，並於……安排偷渡來台……田○○、徐○○、黃○
，則是我們向對岸蛇頭分別以十六萬至十八萬……委託安排偷渡
」「（問：前述大陸對岸蛇頭真實姓名為何？）大陸男子綽號『
小林』」、「我只知道徐○○未滿十八歲」、「四人都是以十六
萬到十八萬，向大陸的人蛇集團買的，是大陸的『小林』」、「
我只知道徐○○未滿十八歲」（見偵查卷第十二頁、第十四頁、
第一審卷第十八頁），以及徐○○在警詢供稱：「徐○○，一九
八七年四月十一日生……」、「（問：『安安』【指上訴人】是
否知道你未滿十八歲？）知道，『安安』接我來這邊的第一天她
就知道了，因為我曾告訴她年齡」（見偵查卷第三七頁、第三八
頁背面），足見原判決理由內，不但已就認定大陸地區女子徐○
麗未滿十八歲及上訴人明知徐○○係未滿十八歲之人乙節，說明
其所憑之證據及理由；另對於憑何證據認定上訴人係與大陸地區
綽號「小林」之蛇頭共同使該等大陸地區女子非法進入台灣地區
，亦非未予敘明；至於該「小林」在大陸地區之真實姓名為何？
其是否另經由他人介紹而參與本件使大陸地區女子非法進入台灣
地區之犯行？僅涉及此部分犯行正犯之真實姓名及是否另有其他
正犯，均不影響原判決所為上訴人曾參與此部分犯罪事實之認定
。上訴意旨（一）、（四）執此指摘原判決理由不備或理由矛盾
，俱非依據卷內資料而為主張。又台灣地區與大陸地區人民關係
條例第十五條第一款規定：「下列行為不得為之：一、使大陸地
區人民非法進入台灣地區」，乃意指行為人不得使大陸地區人民
非法進入台灣地區，違反者，則分別依同條例第七十九條第一、
二項規定處罰，足見該罪之犯人，應係「使大陸地區人民非法進
入台灣地區之人」，而非「非法進入台灣地區之大陸地區人民」
；而國家安全法第三條第一項、第六條第一項係分別規定：「人
民入出境，應向內政部警政署入出境管理局（內政部警政署入出
境管理局現改制為內政部出國及移民署，但本法條名稱迄未配合
修正）申請許可。未經許可者，不得入出境」、「違反第三條第
一項規定未經許可入出境者，處三年以下有期徒刑、拘役或科或
併科新台幣九萬元以下罰金」，則上開規定所處罰者，應係人民
未經主管機關許可即入出境之行為，而非使該人民未經許可入出
境之行為人。二者規範之目的、對象、範圍均非相同，不可不辨
。依原判決所確認之事實，大陸地區女子田○○等四人均係未經
主管機關許可即偷渡入境之人，則渠等所為既已該當於國家安全
法第三條第一項之規定，原判決認定渠等係違反同法第六條第一
項規定之犯人，於法即無不合。再依原判決事實認定，上訴人乃
使該等大陸地區女子非法進入台灣地區之行為人，與該等大陸地
區女子並非共同違反國家安全法第三條第一項規定之正犯，則原
判決就上訴人此部分犯行，依違反前揭台灣地區與大陸地區人民
關係條例之規定論罪，亦未違法。上訴意旨（二）將此混為一談
，並據之指摘原判決適用法則不當，殊屬誤會。又原判決事實認
定：「上訴人、郭○○、徐○○與大陸地區綽號『小林』之不詳
姓名成年男子，基於使大陸地區人民非法進入台灣地區之概括犯
意聯絡，由上訴人、郭○○、徐○○等三人以十六至十八萬元不
等代價，委託『小林』，先後安排已滿十八歲之田○英、當時未
滿十八歲之杜○○、黃○、徐○○等人，分別自大陸地區之福建
省福州市、平潭市、福清市，乘船偷渡，各於其附表所示之時間
非法進入台灣地區」，乃意指上訴人、郭○○、徐○○及綽號「
小林」之不詳姓名成年男子，雖共同基於使大陸地區人民非法進
入台灣地區之概括犯意聯絡，先後安排田○英等人非法進入台灣
地區，惟所須費用，則係由上訴人、郭○○及徐○○等三人先行
墊付十六萬至十八萬元不等予「小林」；惟再依憑原判決理由內
援引作為判決基礎之徐○○、田○○、杜○○警詢陳述及黃○在
第一審與原法院上訴審之證述：「『阿亮』說我必須從事性交易
來償還二十萬元折抵船費」（徐○○部分）、「來台後『安安』
及『阿順』要我從事性交易二百次以償還偷渡費用……我每次可
分到一千元，但要先扣抵偷渡費用」（田○○部分）、「有以電
話或當面告訴過我必須從事性交易二百次來抵偷渡費用」（黃○
部分）、「偷渡費由在台從事賣淫工作所得薪資中，扣除二十萬
元償還」（杜○○部分）【以上見原判決第四頁第十三行至第五
頁第十七行】；足見依原審採為判決基礎之上揭證據資料，已足
以證明上訴人夥同郭明政、徐任模等人使上開大陸地區女子非法
進入台灣地區確係意圖營利（即自該等大陸地區女子扣還之非法
入境費用顯然超過先墊支予「小林」之費用），原判決論上訴人
以台灣地區與大陸地區人民關係條例第七十九條第二項之罪，與
其理由說明，並無牴觸。至於原判決事實欄就上訴人違反台灣地
區與大陸地區人民關係條例第十五條第一款部分，未認定係基於
營利之意圖所為，雖不無疏漏，惟原判決不但於理由內敘明上訴
人該部分行為該當於台灣地區與大陸地區人民關係條例第七十九
條第二項之規定，其援引作為論罪基礎之證據資料內容亦係如此
，則其事實欄漏載「意圖營利」四字，乃文字記載之疏漏，就上
訴人該部分行為應論以台灣地區與大陸地區人民關係條例第七十
九條第二項之罪之判決結果，顯無影響，依刑事訴訟法第三百八
十條規定，仍難執為提起第三審上訴之適法理由。上訴意旨（三
）以此指摘原判決有適用法則不當之違法，自非合法。綜上所論
，
本件上訴違背法律上之程式，予以駁回。至於原判決認與共同連
續意圖營利違反不得使大陸地區人民非法進入台灣地區之規定、
共同以意圖營利而媒介使未滿十八歲之人為性交易為常業等部分
，有修正前刑法牽連犯裁判上一罪關係之藏匿犯人部分，原判決
認係觸犯刑法第一百六十四條第一項之藏匿犯人罪；經查刑法第
一百六十四條第一項之藏匿犯人罪，其法定本刑為二年以下有期
徒刑、拘役或五百元以下罰金，屬刑事訴訟法第三百七十六條第
一款所列之罪，與之有修正前刑法牽連犯裁判上一罪關係之共同
連續意圖營利違反不得使大陸地區人民非法進入台灣地區之規定
、共同以意圖營利而媒介使未滿十八歲之人為性交易為常業等部
分之上訴，既不合法，自無從就有修正前刑法牽連犯關係之上開
輕罪部分併為實體上審判，此部分既經第二審判決，自不得上訴
於第三審法院，上訴人就此部分竟復提起上訴，顯非適法，亦予
駁回。
據上論結，應依刑事訴訟法第三百九十五條前段，判決如主文。
中    華    民    國  九十九  年    三    月   十一   日
                      最高法院刑事第七庭
                          審判長法官  林  永  茂
                                法官  蘇  振  堂
                                法官  蕭  仰  歸
                                法官  林  立  華
                                法官  蔡  彩  貞
本件正本證明與原本無異
                                      書  記  官
中    華    民    國  九十九  年    三    月   十九   日
                                                      V

司法院資訊處製作；財團法人民間司法改革基金會備份。
